【裁判字號】    89,重訴,71
【裁判日期】    900411
【裁判案由】    侵權行為損害賠償
【裁判全文】
臺灣高等法院民事判決  八十九年度重訴字第七一號
    原      告  甲○○
    被      告  丁○○
                乙○○
                丙○○
右當事人間因請求侵權行為損害賠償事件，本院判決如左︰
    主  文
被告應連帶給付原告新臺幣玖拾萬元，及自民國九十年三月二十三日起至清償日止，
按年息百分之五計算之利息。
原告其餘之訴駁回。
訴訟費用由被告連帶負擔十一分之一；餘由原告負擔。
原告假執行之聲請駁回。
    事  實
甲、原告方面：
一、聲明：(一)被告等應連帶給付原告新臺幣（下同）一千萬元，及自起訴狀繕本送達
    被告翌日起至清償日止，按年息百分之五之利息。(二)願供擔保請准宣告假執行。
二、陳述：
(一)、原告與被告丁○○、乙○○、丙○○均係前國民大會代表，原告於民國（以下同
    ）八十六年七月二日下午四時四十分許，國民大會會議進行中，遭被告丁○○毆
    打，原告於混亂中一路被追打至主席台後方入口處，復為有共同傷害犯意聯絡之
    被告乙○○、丙○○二人揮拳打倒於地，致其受有右前胸挫傷、右鼠蹊部挫傷、
    左足踝扭傷之傷害。
(二)、被告三人共同傷害原告身體之行為，顯已侵害原告之權利，並使原告因此受有財
    產上及非財產上之損害，爰併斟酌受侵害前原告之身體健康狀態甚佳、逢甲大學
    銀保係學士、師範大學三民主義研究所碩士之教育程度、曾任第三屆國民大會代
    表、國立台北商專校長秘書室、崇光女中教師、現職親民黨中央黨部組織總幹事
    、國立台北商專專任講師、被告三人等之學經歷及原告與被告等並無冤仇，被告
    等動輒因細故加害原告，暨犯罪後態度惡劣，迄今均未與原告達成和解等情形，
    依民法第一百八十四條第一項前段、第一百八十五條第一項、第一百九十三條第
    一項、第一百九十五條第一項之規定，請求被告等連帶賠償一千萬元。
乙、被告方面：
一、聲明：(一)原告之訴及假執行之聲請均駁回。(二)如受不利之判決，願供擔保請准宣
    告免為假執行。
二、陳述：
(一)、原告所屬之新黨國民大會代表為杯葛議事，衝向主席台，強行將議長之議事槌搶
    走，導致非新黨籍之國民大會代表紛紛湧向主席台相互推擠之混亂場面，被告乙
    ○○、丙○○出於勸阻善意而至主席台，其間並未毆打任何人；被告丁○○與訴
    外人蔡重吉係為保護錢復議長安全，及維護議場秩序衝上主席台，其間亦無毆打
    任何人之故意或行為，且以當時多人於主席台前互相推擠混亂之情形，原告縱受
    有輕微擦傷，其所受之傷害，究係互相推擠所造成？或係其本身不慎跌倒所致？
    無法斷定，惟無論如何，均與被告等無關。
(二)、原告受傷後尚擔任親民黨籍公職，對於其日常起居，並無任何影響，尚難謂有何
    精神損害，且國民大會廢除後，被告與平凡百姓無異，政治地位、經濟能力均與
    原告相差甚遠，原告請求一千萬元之賠償，並未提出證據以實其說，自不足採，
    金額亦過高。
(三)、被告等均為高中畢業，現經商中。
丙、本院依職權調閱本院八十七年度上易字第五八三二號刑事全卷。
    理      由
一、本件原告主張：伊於八十六年七月二日下午四時許，於國民大會議事程序進行中
    ，遭被告丁○○毆打，原告於混亂中一路被追打至主席台後方入口處，復為被告
    乙○○、丙○○二人揮拳打倒於地，致伊受有右前胸挫傷、右鼠蹊部挫傷、左足
    踝扭傷之傷害等事實，有其提出行政院國軍退除役官兵輔導委員會台北榮民總醫
    院住院診斷證明書為證，並經證人李新在被告丁○○三人被訴共同傷害刑案偵審
    中到庭證明屬實 (見台灣士林地方法院檢察署八十六度偵字第一○六○七號偵查
    卷第二六頁) ，且經刑事庭法官勘驗錄影帶查明被告乙○○、丙○○均有出拳毆
    打原告無誤 (見本院八十七年度上易字第五八三二號刑事卷第一九五頁勘驗筆錄
    ) ，並有原告所提翻拍自環球電視之定格照片九幀附上開偵查卷第二十至二四頁
    可資佐證，自堪信原告之主張為真實。被告丁○○三人所辯係為維持議場秩序始
    衝向主席台後方，及上前勸架，並未出手毆打原告云云，核與上開證據不符，顯
    係卸責之詞，自難採信。被告等因犯共同傷害罪，亦經刑事判決被告丁○○處拘
    役六十五日，乙○○、丙○○各處拘役五十日確定在案。
二、被告共同不法侵害原告之身體，為共同侵權行為，自應對於原告所受之損害，負
    連帶賠償責任。原告雖主張依民法第一百九十三條第一項、第一百九十五條第一
    項規定請求被告連帶賠償財產上及非財產上之損害合併共一千萬元；惟依原告所
    受之傷害以觀，尚屬輕微，難認伊因此喪失或減少勞動能力，且原告亦未舉證證
    明伊因此有增加生活上需要之必要及增加之費用若干，自無由依上開民法第一百
    九十三條第一項規定，請求被告賠償。至原告請求被告賠償非財產上損害部分，
    經查，兩造均為國民大會代表，理應互相尊重，以民主方式進行各項議事程序，
    始無負選民之付託，被告丁○○三人不知民主之可貴，竟在國民大會議堂公然對
    原告施以暴力致傷，且經電視等媒體傳播社會大眾，嚴重損害原告及國民大會之
    尊嚴，原告因此精神上備感痛苦，自不待言；是則，原告請求被告連帶賠償非財
    產上之損害，即屬有據。惟按慰撫金之性質在於補償及調整被害人所受精神上之
    損害，其核給之標準應斟酌加害者與被害者雙方之身份，資力與加害程度及其他
    各種情形核定之。(最高法院五十一年台上字第二二三號判例意旨參照)爰審酌兩
    造均為民意代表，學、經歷均豐富，年收入亦在百萬元以上，且各擁有多筆不動
    產  (乙○○所有不動產高達六十餘筆)，經濟能力甚佳等情，認為被告丁○○三
    人應連帶賠償原告之非財產上損害，在九十萬元範圍內為允當，予以准許之，原
    告逾此數額之請求，則非有理由。
三、從而，原告基於共同侵權行為之損害賠償請求權，請求被告連帶賠償九十萬元，
    及自本件言詞辯論意旨狀送達被告之翌日即九十年三月二十三日起，至清償日止
    ，按週年利率百分之五計算之遲延利息部分，洵屬正當，應予准許。逾此部分之
    請求，為無理由，應予駁回。
四、假執行之宣告：
    原告陳明願供擔保，聲請宣告假執行，經核本件命被告連帶給付部分，未逾一百
    萬元，不得上訴第三審，經本院判決即屬確定，自無宣告假執行之必要；另原告
    其餘假執行之聲請，則因訴之駁回而失所附麗，均不予准許。
五、結論：本件原告之訴，為一部有理由，一部無理由，依民事訴訟法第七十九條但
    書、第八十五條第二項，判決如主文。
中      華      民      國    九十      年      四        月    十一    日
                                民事第三庭
                                    審判長法  官  張  宗  權
                                          法  官  蕭  艿  菁
                                          法  官  吳  秀  美
被告不得上訴。
原告得上訴。
中     華       民      國    九十      年      四        月    十二    日
                                          書記官  常  淑  慧


司法院資訊處製作；財團法人民間司法改革基金會備份。
